臺灣新北地方法院刑事判決
111年度訴字第297號
公  訴  人  臺灣新北地方檢察署檢察官
被      告  蔡佑廷



選任辯護人  許玉娟律師
            楊啓源律師
上列被告因殺人未遂等案件，經檢察官提起公訴（110年度偵字
第43213號），本院判決如下：
    主  文
蔡佑廷犯非法持有非制式手槍罪，處有期徒刑參年，併科罰金新
臺幣參萬元，罰金如易服勞役，以新臺幣壹仟元折算壹日；扣案
如附表編號1所示之物沒收。又犯殺人未遂罪，處有期徒刑參年
，扣案如附表編號1所示之物沒收。有期徒刑部分，應執行有期
徒刑參年捌月。
    事  實
一、蔡佑廷分別為下列犯行：
  ㈠明知可供擊發射子彈、具有殺傷力之非制式手槍及具殺傷力
    之子彈，均係屬槍砲彈藥刀械管制條例所管制之物品，未經
    許可，不得持有，竟仍基於持有具殺傷力之非制式手槍及具
    殺傷力子彈之犯意，於民國106年至107年間之不詳時、地，
    向真實姓名年籍不詳、綽號「柳丁」之人（下稱「柳丁」，
    取得具殺傷力之非制式手槍1枝（槍枝管制編號0000000000
    號）及具殺傷力之子彈6顆(下稱本案槍枝、子彈）而未經許
    可無故持有之。
  ㈡復可預見持本案槍枝、子彈朝人群方向射擊，極有可能導致
    人群中之某人為子彈擊中而生死亡之結果，竟縱係如此亦不
    違背其本意，基於殺人之不確定故意，於110年11月7日晚間
    6時15分，攜帶本案槍枝、子彈前往新北市○○區○○路0段000
    號（下稱本案社區），持裝載上開子彈之本案槍枝對該處有
    管理員服務、住戶來往行走之社區大廳連開5槍。嗣持本案
    槍枝（包含剩餘之1顆子彈，即如附表編號1、2所示之物）
    前往新北市政府警察局林口分局泰山分駐所自首，並報繳如
    附表編號1、2所示本案槍枝1枝及子彈1顆而為警扣案，始悉
    上情。
二、案經新北市政府警察局刑事警察大隊報告臺灣新北地方檢察
    署檢察官偵查起訴。
    理  由
壹、證據能力
一、按被告以外之人於審判外之言詞或書面陳述，除法律有規定
    者外，不得作為證據；又被告以外之人於審判外之陳述，雖
    不符同法第159條之1至第159條之4之規定，而經當事人於審
    判程序同意作為證據，法院審酌該言詞陳述或書面陳述作成
    時之情況，認為適當者，亦得為證據；而當事人、代理人或
    辯護人於法院調查證據時，知有第159條第1項不得為證據之
    情形，而未於言詞辯論終結前聲明異議者，視為有前項之同
    意，刑事訴訟法第159條第1項、第159條之5分別定有明文。
    查本件檢察官、被告蔡佑廷及其辯護人就本判決所引用被告
    以外之人於審判外之言詞或書面陳述之證據能力，於準備程
    序、審判期日中均不爭執其證據能力，且迄至言詞辯論終結
    前亦未聲明異議，本院審酌該等具有傳聞證據性質之證據製
    作時之情況，尚無違法不當及證明力明顯過低之瑕疵，應無
    不宜作為證據之情事，認以之作為本案之證據，應屬適當，
    依刑事訴訟法第159條之5之規定，認該等證據資料均有證據
    能力。
二、本判決所引用之非供述證據部分，與本案待證事實均有關連
    性，亦無證據證明係實施刑事訴訟程序之公務員以不法方式
    所取得，依刑事訴訟法第158條之4之反面解釋，當有證據能
    力，復於本院審理時，提示並告以要旨，使當事人及辯護人
    充分表示意見，自得為證據使用。
貳、認定事實所憑之證據及理由
    上開犯罪事實，業據被告於警詢、偵訊及本院訊問、準備程
    序、審理時均坦承不諱（見偵卷第15-27、135-139、149-15
    4、203、221-224頁、本院卷第34、82、149頁），核與證人
    唐毓琳於警詢及偵訊時所述相符（見偵卷第31-33、337-338
    頁），並有新北市政府警察局林口分局扣押筆錄、扣押物品
    目錄表、現場勘察初步報告在卷可查（見偵卷第47-49、65-
    74頁）。而被告為警扣得之槍枝（槍枝管制編號0000000000
    號)及子彈1顆，槍枝部分認係非制式手槍，由仿手槍外型製
    造 槍枝，組裝已貫通之金屬槍管而成，擊發功能正常，可
    供擊發適用子彈使用，認具殺傷力，子彈部分研判係口徑9×
    19mm制式子彈，經試射，可擊發，認具殺傷力；又員警於案
    發後在本案社區前人行道地上所採集之彈殼5個（證物編號A
    1至A3、A5、A6）經比對結果，認係由本案槍枝所擊發等情
    ，有內政部警政署刑事警察局111年1月3日刑鑑字第1108029
    099號鑑定書在卷可查（見偵卷第235-237頁）。綜上，堪認
    被告前揭任意性自白與事實相符，可堪採信。從而，本案事
    證明確，被告犯行堪以認定，應依法論科。
參、論罪科刑
一、被告自106年至107年間某時起至110年11月7日持本案槍枝至
    新北市政府警察局林口分局泰山分駐所自首報繳止，未經許
    可持有非制式手槍之行為，屬繼續犯性質之實質上一罪關係
    ，於其持有行為終止之前，犯罪行為仍在繼續實施之中，在
    此期間縱槍砲彈藥刀械管制條例第4條、第7條、第8條於109
    年6月10日修正公布，並自109年6月12日起生效，但其行為
    既繼續實施至新法生效施行以後，即無所謂「行為後」法律
    變更之情形，應無新舊法比較問題，而應逕行適用其行為終
    止時之現行槍砲彈藥刀械管制條例論處。又被告持具有殺傷
    力之槍彈朝有管理員服務、住戶來往行走之本案社區大廳射
    擊，可能造成該社區管理員或於大廳內行走之某人死亡應有
    所預見，猶以縱生如此亦不違背其本意之不確定故意，持本
    案槍彈朝本案社區大廳方向射擊，幸未造成死亡之結果，是
    被告就犯罪事實二之殺人犯行係屬未遂。
二、是核被告就犯罪事實一所為，係犯槍砲彈藥刀械管制條例第
    7 條第4 項之非法持有非制式手槍罪、同條例第12條第4 項
    之非法持有子彈罪；就犯罪事實二所為，係犯刑法第271 條
    第2 項、第1 項之殺人未遂罪。
三、就犯罪事實一部分，被告係在106年至107年間某時向「柳丁
    」同時取得本案槍枝及子彈而持有之，業據被告於本院準備
    、審理時坦承在卷（見本院卷第82、147頁），是以一行為
    同時觸犯非法持有非制式手槍罪及非法持有子彈罪，為想像
    競合犯，應依刑法第55條規定，從一重之非法持有非制式手
    槍罪處斷。就犯罪事實二部分，被告係於密切接近之時間連
    續擊發5槍，各行為之獨立性極為薄弱，依一般社會健全觀
    念，在時間差距上，難以強行分開，在刑法評價上，以視為
    數個舉動之接續施行，合為包括之一行為予以評價一殺人未
    遂犯行，較為合理。
四、又按槍砲彈藥刀械管制條例所定之未經許可持有非制式手槍
    槍、子彈，其持有之繼續，為行為之繼續，亦即一經持有該
    槍彈，罪即成立，至其持有行為終了時，均論為一罪，不得
    割裂；若以之犯他罪，兩罪間之關係如何，端視開始持有之
    原因為斷，如早已非法持有槍、彈，後另起意犯罪；或意圖
    犯甲罪而持有槍、彈，卻持以犯乙罪，均應以數罪併罰論處
    。查被告於警詢、偵訊及本院準備程序、審理時均供稱本案
    槍枝、子彈係因「柳丁」在案發前3、4年前寄放而持有，嗣
    在110年11月7日下午攜帶該等槍枝、子彈搭乘計程車至本案
    社區附近咖啡廳買咖啡，因長期心情壓抑、鬱悶而隨機持本
    案槍枝、子彈朝本案社區大廳射擊等語（見偵卷第15-27、1
    35-139、149-154、203、221-224頁、本院卷第34、82、149
    頁）。是依被告所述，其取得本案槍枝、子彈之初，並無為
    犯罪事實二所示犯行之意。換言之，被告取得本案槍枝、子
    彈之目的非係為供犯罪事實二犯行所用，其在110年11月7日
    持本案槍枝、子彈朝本案社區大廳射擊之犯行係非法持有槍
    彈後另行起意而為，揆諸上開說明，自應就其非法持有非制
    式手槍罪、殺人未遂罪予以分論併罰。從而，被告上開非法
    持有非制式手槍罪及殺人未遂罪，犯意個別，行為互殊，應
    予分論併罰。起訴意旨認被告係一行為同時觸犯數罪名，為
    想像競合犯，應從一重論以殺人未遂犯行云云，容有誤會，
    併予敘明。
五、按犯本條例之罪自首，並報繳其持有之全部槍砲、彈藥、刀
    械者，減輕或免除其刑，槍砲彈藥刀械管制條例第18條第1
    項前段定有明文。又按對於未發覺之罪自首而受裁判者，得
    減輕其刑。但有特別規定者，依其規定，刑法第62條亦有明
    定。查被告於110年11月7日晚間違犯本案後，於偵查犯罪機
    關或人員合理懷疑其為本案犯罪嫌疑人前，即持如附表編號
    1、2之槍枝、子彈至新北市政府警察局林口分局泰山分駐所
    坦承前開犯行，並報繳該等槍枝為警查扣，有被告110年11
    月7日、110年11月8日之警詢筆錄、新北市政府警察局林口
    分局扣押筆錄、扣押物品目錄表、111年4月28日新北警林刑
    字第1115384232號函及其所附員警職務報告在卷可查（見偵
    卷第13-27、47-49頁、本院卷第117-118頁）。是被告就犯
    罪事實一、二所示犯行部分，分別符合槍砲彈藥刀械管制條
    例第18條第1 項前段、刑法第62條前段規定。又槍砲彈藥刀
    械管制條例第18條第1項前段，固有免除其刑之規定，然本
    院考量被告持有本案槍枝、子彈進而為殺人未遂犯行，對社
    會治安危害甚大，不宜免除其刑。從而，被告就犯罪事實一
    、二犯行，分別依槍砲彈藥刀械管制條例第18條第1 項前段
    、刑法第62條前段規定減輕其刑。又被告就犯罪事實二犯行
    ，已著手為殺人行為之實行，惟並未生死亡之結果，為未遂
    犯，應依刑法第25條第2 項規定減輕其刑，並依法遞減之。
    復刑法第59條規定係犯罪之情狀有顯可憫恕之情方有適用，
    本案被告非法持有非制式手槍、具殺傷力子彈在先，又依其
    歷次供述，當日攜帶該等槍枝子彈出門，且僅因情緒非佳而
    隨機持本案槍枝、子彈朝本案社區大廳連續射擊5槍，對社
    會之危險性非低，該等犯罪情節，相較其就本案犯罪事實一
    犯行業依槍砲彈藥刀械管制條例減輕其刑，就本案犯罪事實
    二犯行業先後依刑法第25條第1項、第62條規定遞減其刑後
    之最低刑度，客觀上已無足以引起一般同情或情輕法重之特
    別情形，自不宜再援用刑法第59條規定減輕其刑，併予敘明
    。
六、爰審酌被告明知非法持有具殺傷力之槍枝子彈為我國政府嚴
    格查禁之犯罪行為，竟無視法律，自「柳丁」取得本案槍枝
    、子彈而持有之，嗣竟攜帶出門，且依被告所述，僅因情緒
    非佳即持本案槍枝、子彈隨機朝有管理員服務、住戶來往行
    走之本案社區大廳連開5槍，所為有造成他人傷亡之極大可
    能（幸未造成他人傷亡），對社會治安有重大危害，惡性非
    輕，惟念及被告犯後尚知至新北市政府警察局林口分局泰山
    分駐所自首並報繳槍彈，兼衡其非法持有槍彈之原因、期間
    長短、數量、本案犯罪之動機、目的、情節、手段，及其素
    行、於本院審理時所陳之教育程度、家庭生活經濟狀況等一
    切情狀（見本院卷第149頁），分別量處如主文所示之刑，
    就非法持有非制式手槍罪部分，併諭知罰金易服勞役之折算
    標準，另就有期徒刑部分定其應執行刑，以資懲儆。
肆、按違禁物，不問屬於犯罪行為人與否，沒收之；供犯罪所用
    、犯罪預備之物或犯罪所生之物，屬於犯罪行為人者，得沒
    收之，刑法第38條第1項、第2項前段明定。查扣案如附表編
    號1 所示之本案槍枝，係槍砲彈藥刀械管制條例第4 條第1 
    項第1 款所列物品，為未經許可不得持有之違禁物，不問屬
    於犯罪行為人與否，應依刑法第38條第1 項規定，於被告所
    犯非法持有非制式手槍罪之主文項下，宣告沒收。又前揭槍
    枝亦為被告為本案殺人未遂犯行所用之物，且為被告所有，
    爰依刑法第38條第2項前段規定，於被告所犯殺人未遂罪主
    文項下宣告沒收。另扣案如附表編號2 所示之子彈及附表編
    號3之彈殼，分別經試射或擊發，已不具子彈之外型及功能
    ，自非違禁物，爰不予宣告沒收。
據上論斷，應依刑事訴訟法第299條第1項前段（依刑事裁判精簡
原則，僅記載程序法條文），判決如主文。
本案經檢察官陳詩詩提起公訴，檢察官劉家瑜到庭執行職務。
中　　華　　民　　國　　111 　年　　6 　　月　　15　　日
                  刑事第九庭  審判長法　官  何燕蓉
　　　　　　　　　                  
　　　　　　　　　                  法  官  林米慧
　　　　　　　　　                  
　　　　　　　　　                  法  官  林翊臻
上列正本證明與原本無異。
如不服本判決，應於判決送達後20日內敘明上訴理由，向本院提
出上訴狀 (應附繕本) ，上訴於臺灣高等法院。其未敘述上訴理
由者，應於上訴期間屆滿後20日內向本院補提理由書「切勿逕送
上級法院」。
                                    書記官　郭佩瑜　　　
中　　華　　民　　國　　111 　年　　6 　　月　　20　　日
　　　　　　　　　
附錄本案論罪科刑法條全文：
槍砲彈藥刀械管制條例第7條
未經許可，製造、販賣或運輸制式或非制式火砲、肩射武器、機
關槍、衝鋒槍、卡柄槍、自動步槍、普通步槍、馬槍、手槍或各
類砲彈、炸彈、爆裂物者，處無期徒刑或7年以上有期徒刑，併
科新臺幣3千萬元以下罰金。
未經許可，轉讓、出租或出借前項所列槍砲、彈藥者，處無期徒
刑或5年以上有期徒刑，併科新臺幣1千萬元以下罰金。
意圖供自己或他人犯罪之用，而犯前二項之罪者，處死刑或無期
徒刑；處徒刑者，併科新臺幣5千萬元以下罰金。
未經許可，持有、寄藏或意圖販賣而陳列第1項所列槍砲、彈藥
者，處5年以上有期徒刑，併科新臺幣1千萬元以下罰金。
意圖供自己或他人犯罪之用，以強盜、搶奪、竊盜或其他非法方
法，持有依法執行公務之人所持有之第1項所列槍砲、彈藥者，
得加重其刑至二分之一。
第1項至第3項之未遂犯罰之。

槍砲彈藥刀械管制條例第12條
未經許可，製造、販賣或運輸子彈者，處1年以上7年以下有期徒
刑，併科新台幣500萬元以下罰金。
未經許可，轉讓、出租或出借子彈者，處6月以上5年以下有期徒
刑，併科新台幣300萬元以下罰金。
意圖供自己或他人犯罪之用，而犯前二項之罪者，處3年以上10
年以下有期徒刑，併科新台幣700萬元以下罰金。
未經許可，持有、寄藏或意圖販賣而陳列子彈者，處5年以下有
期徒刑，併科新台幣300萬元以下罰金。
第1項至第3項之未遂犯罰之。

中華民國刑法第271條
（普通殺人罪）
殺人者，處死刑、無期徒刑或10年以上有期徒刑。
前項之未遂犯罰之。
預備犯第1項之罪者，處2年以下有期徒刑。


附表：
編號 扣案物 備註 1 非制式手槍1支 槍枝管制編號：0000000000號。由仿手槍外型製造之槍枝，組裝已貫通之金屬槍管而成，擊發功能正常，可供擊發適用子彈使用，認具殺傷力（見偵卷第235-237頁） 2 子彈1顆 口徑9×19mm制式子彈，經試射，可擊發，認具殺傷力（見偵卷第235-237頁） 3 彈殼5個 均係由槍枝管制編號：0000000000號之槍枝所擊發（見偵卷第235-237頁）